【裁判字號】    97,竹簡,627
【裁判日期】    971218
【裁判案由】    給付票款
【裁判全文】
臺灣新竹地方法院民事簡易判決         97年度竹簡字第627號
原      告  第一商業銀行股份有限公司
法定代理人  乙○○
訴訟代理人  甲○○
            丁○○
被      告  丙○○
上列當事人間給付票款事件，本院於民國97年12月4日辯論終結
，判決如下：
    主  文
原告之訴駁回。
訴訟費用由原告負擔。
    事實及理由
一、原告起訴主張：其持有訴外人逸利家電有限公司（下稱逸利
    公司）所背書轉讓，被告所簽發，發票日及票面金額均如附
    表所示之支票共2紙。詎屆期提示，竟因存款不足及拒絕往
    來戶而未獲支付，為此爰依票據之法律關係提起本件訴訟，
    並聲明：被告應給付原告新臺幣（下同）400,000元，及自
    如附表所示提示日起至清償日止，按年息百分之6計算之利
    息。
二、被告則以：其係經營小家電買賣，與訴外人逸利公司間有業
    務往來，先前之交易模式為晶工牌開飲機訂貨後貨到付款或
    是隔日匯款，其他低價位之小家電產品則每月結帳後付款。
    民國96年11月間，訴外人逸利公司之經理龔居澤（訴外人逸
    利公司為家族事業，訴外人龔居澤與該公司法定代理人龔金
    鍾為兄弟關係）要求晶工牌開飲機必須一次訂貨金額達120
    萬元，公司始願出貨，且必須先簽發交付未指名、無禁止背
    書轉讓記載之支票預付貨款，被告因有訂貨之需要，乃要求
    訴外人逸利公司必須在96年11月29日交付第一批貨物予被告
    ，並堅持該等預交貨款之支票仍須指明訴外人逸利公司，且
    記載禁止背書轉讓字樣。訴外人龔居澤於96年11月24日至被
    告營業處收取七張連號之支票（含原告起訴之二張支票），
    被告並在支票存根聯上記載「預收」等文字，惟96年11月29
    日被告並未收到所訂貨物，翌日電詢訴外人逸利公司並無回
    應，再電訴外人聯逸利公司之送貨人員訴外人丁吉利，其始
    告之並無任何出貨通知，且訴外人逸利公司亦已倒閉，人去
    樓空。被告在未收到貨物，且又無法聯繫訴外人逸利公司之
    情況下，因而於96年12月13日發出存證信函向訴外人逸利公
    司為解除契約之意思表示，並請求返還七張支票，且因認為
    訴外人龔居澤及龔金鍾有詐欺之嫌，而對其等提起刑事告訴
    等語。因此，原告之訴為無理由，請求駁回原告之訴，並願
    供擔保，請求宣告免為假執行。
三、本院之判斷：
(一)、按記名匯票發票人有禁止轉讓之記載者，不得轉讓；背書人
    於票上記載禁止轉讓者，仍得依背書而轉讓之，但禁止轉讓
    者，對於禁止後再由背書取得匯票之人，不負責任，票據法
    第30條第2項、第3項分別定有明文，依同法第144條之規定
    ，亦為支票所準用之。又於票據上記載禁止背書轉讓者，固
    須由為此項記載之票據債務人簽名或蓋章，始生禁止背書轉
    讓之效力，惟在票據正面記載禁止背書轉讓，該記載如依社
    會觀念足認由發票人於發票時為之者，亦發生禁止背書轉讓
    之效力（最高法院77年度第23次民事庭會議決議參照）。經
    查，系爭支票上之正面蓋有「禁止背書轉讓」之字樣，而該
    「禁止背書轉讓」緊臨於發票人簽章處，有系爭支票影本2
    紙在卷可證，依一般社會通念，實足認係發票人即被告所為
    ，故系爭支票既為記名支票，且已為禁止背書轉讓之記載，
    則訴外人逸利公司自不得依據票據法規定加以轉讓自明。
(二)、又按記名支票經發票人為禁止轉讓之記載者，依票據法第
    144條準用第30條第2項規定，該支票即不得再依票據讓與之
    方式為轉讓，違反此項禁止之規定者，其轉讓行為不生票據
    法上之效力，受讓人所取得者非票據上之權利，自不得依票
    據法之規定對於為禁止轉讓之發票人行使票據上之權利。查
    本件原告主張之事實，固據其提出與所述相符之支票及退票
    理由單各2紙為證，惟系爭支票上載明受款人為訴外人逸利
    公司，並註明禁止背書轉讓，亦有該支票影本2紙在卷可稽
    ，復為原告所不爭執，依前開說明，原告自不得請求被告給
    付上開票款，故原告主張其為系爭支票之持票人，得請求被
    告給付該票款等語，自不足採。
(三)、從而，原告主張依票據之法律關係，請求被告給付系爭票款
    400,000元，及自附表所示提示日起至清償日止，按年息百
    分之6計算之利息，尚屬無據，應予駁回。
四、訴訟費用負擔之依據：民事訴訟法第78條。
中    華    民    國    97    年    12    月    18    日
                  新竹簡易庭    法  官  彭淑苑
以上正本係照原本作成。
如對本判決上訴，須於判決送達後20日內向本院提出上訴狀。
中    華    民    國    97    年    12    月    18    日
                                書記官  王恬如
┌─────────────────────────────────────────────┐
│附表：                                                                 97年度竹簡字第627號│
├──┬────┬──────┬──────┬─────┬──────┬─────┬────┤
│編號│發 票 人│付  款   人 │發   票   日│ 票面金額 │提  示  日  │支票號碼  │備    考│
│    │        │            │            │（新臺幣）│            │          │        │
├──┼────┼──────┼──────┼─────┼──────┼─────┼────┤
│001 │丙○○  │永豐銀行光華│96年12月31日│ 200,000元│96年12月31日│AA0000000 │        │
│    │        │分行        │            │          │            │          │        │
├──┼────┼──────┼──────┼─────┼──────┼─────┼────┤
│002 │丙○○  │永豐銀行光華│97年2月29日 │ 200,000元│97年2月29日 │AA0000000 │        │
│    │        │分行        │            │          │            │          │        │
│    │        │            │            │          │            │          │        │
└──┴────┴──────┴──────┴─────┴──────┴─────┴────┘


司法院資訊處製作；財團法人民間司法改革基金會備份。
